臺灣雲林地方法院民事判決
109年度訴字第329號
原      告  Ａ女    （真實姓名年籍住所均詳卷）
被      告  許嘉育


訴訟代理人  李思樟  律師
上列當事人間請求損害賠償事件，本院於民國110年3月23日言詞
辯論終結，判決如下：
    主      文
被告應給付原告新台幣貳拾貳萬元，及自一０九年三月二十五日
起至清償日止，按年利率百分之五計算之利息。
原告其餘之訴駁回。
訴訟費用由被告負擔新台幣貳仟肆佰元，餘由原告負擔。
本判決第一項於原告以新台幣柒萬元供擔保後得假執行；被告
以新臺幣貳拾貳萬元為原告供擔保後，得免為假執行。
原告其餘假執行之聲請駁回。
    事實及理由
壹、程序部分：
    按訴狀送達後，原告不得將原訴變更或追加他訴；但減縮應
    受判決事項聲明者不在此限（民事訴訟法第255條第1項第3
    款）。經查，原告以其身體、貞操為被告所侵犯，乃依侵權
    行為法則訴請被告賠償其醫療費新台幣（下同）17,426元，
    嗣於最後言詞辯論期日當庭將上開請求金額變更為2,799 元
    ，核其所為要屬應受判決事項聲明之減縮，合符上開規定，
    先予敘明。
貳、實體部分：
一、原告方面：
  ㈠聲明：被告應給付原告1,302,799元，及自追加聲明狀繕本送
    達翌日起至清償日止，依年利率5%計算之利息，並願供擔保
    請求宣告假執行。
  ㈡陳述：
    ⒈民國106 年10月24日下午8 時許，被告至伊住處評估房屋
      裝潢事宜，詎被告竟突然將伊強壓在床上，並以手撫摸伊
      全身，包括胸部及下陰部，且強行親吻伊臉頰及脖子，以
      此方式對伊為強制猥褻得逞。被告更進而脫掉自己的褲子
      並欲強行脫掉伊之外衣，惟因伊抗拒故未能脫掉伊之外衣
      。
　　⒉伊因被告上開侵犯行為致罹患創傷後壓力症合併憂鬱症及
　　　廣泛性焦慮症，先後就醫多次，共支出醫療費2,799元，
      又伊遭被告強制猥褻，身心承受極大壓力，精神痛苦異常
      ，現仍追蹤治療中，為此請求被告賠償其非財產上損害13
      0萬元，以資慰藉。
　　⒊爰依民法第193條第1項、第195條第1項前段規定提起本訴
      ，請求被告賠償其上揭各項損害，金額合計1,302,799元
      及法定遲延利息。
二、被告方面：
  ㈠聲明：駁回原告之訴；如受不利判決願供擔保免為假執行。
  ㈡陳述：
　　⒈雙方原本不相識，乃因原告之表弟請伊至原告住處幫忙固
　　  定冷氣才認識，而伊曾於106年10月15日凌晨傳送「我想
　　  說昨天晚上硬梆梆想說不知道睡了嗎，說了就算了」等文
　　  字訊息予原告，依一般常理任何人對此應會有生氣、憤怒
      反應，甚或取消相關裝潢交易，惟原告均無此反應。其次
      ，同年月24日晚間伊至原告住處討論裝潢事宜時，伊逕自
      躺在原告住處2樓臥室沙發床上時，原告猶仍坐在床邊與
      伊聊天，以當時原告為40多歲之人，且有多年工作經驗，
      對伊此種異常舉止竟毫無任何制止行動，就此而論原告之
      行止顯有異常。又原告雖指述伊將原告強壓在床並撫摸其
      胸部及私密處時，原告亦有持續反抗云云，苟若原告所述
      情節為真，則以男女體型、力氣而論，原告之身體應會有
      受暴力行為所產生之紅腫、瘀血，或擦挫傷等傷痕，惟原
      告竟稱其未受傷，亦未至醫院驗傷，故伊是否對原告施暴
      進而對原告上下其手，僅憑原告片面之詞，尚難認可採。
      況翌（25）日晚上，伊又發送「想過去找妳」，「不知道
      怎麼對妳有感覺」、「幾點到家」、「對啦，那天真的不
      好意思喔，我就是忍不住嘛」、「妳不可以跟人家講，只
      我們兩個知道而已，這個是我們兩個的祕密」、 「只我
      們兩個知道而已，這一種感覺就偷偷來，這一種感覺好像
      在戀愛」等文字訊息予原告時，原告亦回覆「但我不喜歡
      用玩玩的心態去面對感情，畢竟也不年輕了，況且我又比
      你年長，而且在村子裡流傳出去無顏面做人」等文字訊息
      予伊，原告此舉亦顯違常。綜上各情以觀，兩造於106年1
      0月24日晚間在原告住處雖有所曖昧，但伊對被告要無強
      制猥褻之舉。
　　⒉更有甚者，原告並未於事發當日（即106年10月24日）尋求
      司法協助，而是於翌（107）年3月10日晚間，在多名親友
      陪同下至伊住處與伊協調談判未果後，方於2日之後（即1
      07年3月12日），向警方報案。由此亦可見，原告係在向
      伊索賠過程中未獲滿意回應，方為本案之指述，因其指述
      之動機已夾雜有金錢及不滿情緒，則原告所述之內容是否
      全然屬實，實非無疑。
　　⒊又原告雖主張其因遭伊上開猥褻行為致罹患創傷後壓力症
      候群合併憂鬱症及廣泛性焦慮症云云，惟本案發生前原告
      本即有睡眠障礙之就醫紀錄，且未遵照醫囑服藥；嗣本案
      發生後原告雖又再至精神科看診，然門診時間有限，加之
      原告又迴避談論性侵情節，致在診療過程，相關人員無法
      確知原告罹患創傷後壓力症候群合併憂鬱症及廣泛性焦慮
      症是否因遭伊強制猥褻所致等情，此亦有國立成功大學醫
      學院附設醫院斗六醫院（下稱成大斗六分院）之回函3份
      （即108年4月29日成醫斗分精字第1080002113號、108年1
      0月18日成醫斗分醫字第1080005065號、108年12月31日成
      醫斗分醫字第1080006496號）附在刑事卷內可考。故原告
      是否因伊上開行為而罹患創傷後壓力症候群合併憂鬱症，
      單憑原告之指述，尚非無疑。
　　⒋本案發生後原告曾先後至成大斗六分院及信安醫療社團法
      人信安醫院（下稱信安醫院）精神科門診，計支出醫療費
      用2,799元部分，伊不爭執。
三、得心證之理由：
　㈠第按因故意或過失，不法侵害他人之權利者，負損害賠償責
    任（民法第184 條第1 項前段）。其次，刑法上之強制猥褻
    行為，係指姦淫以外，基於滿足性慾之主觀犯意，以違反被
    害人意願所為足以誘起、滿足、發洩個人之性慾，致使被害
    人感到嫌惡或恐懼之一切行為而言；而貞操權係以性尊嚴及
    自主為內容之權利。職是，強制猥褻行為乃屬侵害被害人性
    自主決定之自由權及貞操權，自應構成民事上之侵權行為。
　  經查：
　　⒈被告在本院108年度侵訴字第2號刑事案件（即被告對原告
　　  涉犯強制猥褻罪嫌案件）偵審中坦認其於106 年10月15日
　　  上午9 時38分許曾傳送【我想說昨天晚上硬梆梆想說不知
　　  道睡了嗎說了就算了】等性暗示文字予原告乙節，此有被
　　  告提出之臺灣高等法院臺南分院109年度侵上訴字第735號
　　  刑事判決影本1份在卷足稽。
　　⒉其次，在上揭刑事案件偵審中被告亦坦認106年10月24日晚
      間7、8時許，其至原告住處討論裝潢事宜時，曾在該處2
      樓房間床上觸摸（按摩）原告背部，且於過程中因其感覺
      原告好像想要（作愛），而將自己之外褲褪至膝部，亦有
      上揭刑事判決可考。
　　⒊在上揭刑事案件偵審中，被告復坦認在上開事件發生後之
      翌日（即106 年10月25日）其又傳送【想過去找你、不知
      道怎麼了怎麼對你有感覺、幾點到家、對啦那天真的不好
      意思喔我就忍不住嘛、你不可以跟人家講是我們兩個知道
      而已這個是我們兩個的秘密、只有我們兩個知道而已這一
      種感覺好像在戀愛…】等曖昧及企求之文字予原告。　
　　⒋綜觀上揭各情可知，兩造原不相識，僅因原告為裝修其住
      處，經人引介而與被告有數面之緣，交情不深，詎被告因
      得知原告離婚已久，竟心懷不軌，起先於106 年10月15日
      以輕佻、含性暗示之詞語文字撩撥挑逗原告，繼之於同年
      、月24日晚間7、8時許，藉由商談房屋裝潢事宜至原告住
      處，眼見孤男寡女共處一室，認有機可趁，乃以按摩為由
      強將原告壓制在床進而觸摸原告身體各處，期間被告更情
      不自禁將自己之外褲褪至膝部，顯見被告當時已精蟲冲腦
      ，情慾高漲殆無疑義，直至原告表示欲對外吶喊呼救，被
      告始行罷手。準此，原告主張：106 年10月24日下午8 時
      許，被告至伊住處評估房屋裝潢事宜，詎被告竟突將伊強
      壓在床上，以手撫摸伊全身，包括胸部及下陰部，且強行
      親吻伊臉頰及脖子，以此方式對伊為強制猥褻得逞乙節，
      堪信可採。參以被告上開行止，業為臺灣高等法院臺南分
      院以強制猥褻罪判處其有期徒刑6個月在案等情，亦有被
      告提出之上揭法院109年度侵上訴字第735號刑事判決影本
      1份在卷足稽，益徵原告對被告所為之上開指述，應非虛
      妄。至被告上開所辯各情，則要屬避重就輕，諉過卸責之
      詞，尚非可採。基此，原告主張其身體權及貞操權為被告
      所不法侵害，被告應對其負民事侵權行為責任，依前揭規
      定，自屬有據。
　㈡次按不法侵害他人之身體或健康者，對於被害人因此喪失或
　　減少勞動能力或增加生活上之需要時，應負損害賠償責任（
　  民法第193條第1項）。又不法侵害他人之身體、健康、名譽
　　、自由、信用、隱私、貞操，或不法侵害其他人格法益而情
    節重大者，被害人雖非財產上之損害，亦得請求賠償相當之
    金額（同法第195 條第1 項前段）。而慰藉金之賠償以人格
    權遭遇侵害，使精神上受有痛苦為必要，其核給之標準固與
    財產上損害之計算不同，然非不可斟酌雙方身分資力與加害
    程度，及其他各種情形核定相當之數額（最高法院51年度台
    上字第223 號民事判決意旨可參）。再者，損害賠償之債，
    以有損害之發生及有責任原因之事實，並二者之間，有相當
    因果關係為成立要件。故原告所主張損害賠償之債，如不合
    於此項成立要件者，即難謂有損害賠償請求權存在（最高法
    院48年台上字第481號民事裁判要旨參照）。經查：
　　⒈原告主張：被告對伊為上開猥褻行為後，伊時感憂鬱焦慮
      不安，睡眠發生障礙，曾先後至成大斗六分院、信安醫院
      精神科門診，計支出醫療費用2,799元等情，固據其提出
      信安醫院乙種診斷證明書、國立台灣大學醫學院附設醫院
      雲林分院診斷證明書、成大斗六分院門診收據及信安醫院
      醫療費用收據等（均影本）在卷（見本院108年度侵附民
      字第4號卷第21、29、33－47頁）為佐。然關於原告至成大
      斗六分院精神科就醫之緣由，據其於原審（即本院刑事庭
      ）審理時證稱：「猥褻事件發生後，我覺得不舒服、很痛
      苦，107 年3 月10日有約被告出來到我表弟的友人家談，
      但談不成，又再去被告家找被告談一樣的事情，他媽媽、
      太太也在場，我情緒很不好，連續好幾天沒辦法睡覺、吃
      飯，所以決定報案前先去看精神科，吃藥好好睡一覺保持
      頭腦清醒去做筆錄，所以107 年3 月12日晚上才去報案，
      報警後有社工介入，社工建議我睡眠問題可以靠藥物，我
      有跟心理師反應我覺得很憂鬱、心裡面很不舒服，好像走
      不出來，心理師建議我去看精神科，請醫生開抗憂鬱藥，
      這樣會好受一點，我的睡眠障礙是發生強制猥褻事件之後
      才開始發生的，到現在還是一樣，經常睡到半夜嚇醒，幾
      乎每天都這樣，去成大斗六分院精神科就診時有看睡眠障
      礙的問題，醫生有開藥給我，吃了比較好睡，之前並沒有
      睡眠障礙的問題，只是在一、二十歲時，因為心臟不舒服
      ，不好入睡，所以心臟科醫生有開一些助眠的藥，但那不
      是這幾年的事情。那是已經一、二十年的事情，而不是這
      幾年的事情，所以沒有講那麼久以前的事，加上我當時在
      醫院擔任照服員，講出來面子會掛不住，所以我沒跟醫生
      講，只說我單純睡不著，沒有直接跟醫生說是因為發生這
      件事才沒辦法好好睡，也沒有跟醫生說這個案件是什麼時
      候發生的」等語（見本案卷第203、204頁－即臺灣
　　　高等法院臺南分院109 年度侵上訴字第735 號刑事判決第
　　　13、14頁）；則原告確於報案後，因心理壓力導致生活失
      序，經社工、心理師建議而前往醫療院所診治，且經診斷
      罹有憂鬱症，合併睡眠障礙病症無訛。其次，原告是在上
      開刑事案件發生後，才又於108年12月28日至109年7月29
      日此期間前往信安醫院精神科就診並為心理衡鑑，此亦有
      信安醫院109年8月5日信醫字第1090805007號函檢附原告
      之精神科診斷性會談、心理衡鑑報告及病歷貼單數份可稽
      （見本案卷第204頁－即臺灣高等法院臺南分院109年度侵
      上訴字第735號刑事判決第14頁）。另臺灣高等法院臺南
      分院審理上開刑事案件期間，亦曾囑託臺中榮民總醫院對
      原告為精神鑑定，經鑑定結果：「…一、原告於鑑定時大
      致可表達事件發生經過，包含內容與時序性，具備基本陳
      述能力。依所鑑定內容與所附資料，原告過去被診斷有睡
      眠障礙及憂鬱症；另外，依卷宗和原告鑑定時之敘述，原
      告於106年10月案發後無明顯情緒睡眠障礙，於107年3月
      案件曝光後睡眠顯著受影響，且當時出現與事件相關侵入
      性症狀、逃避行為、認知情緒上的負面反應及警醒性的顯
      著改變超過一個月以上的時間，造成社交職業功能減損，
      依據美國精神醫學會出版的精神疾病診斷與統計手冊第五
      版（DSM甲V)，原告符合創傷後壓力症候群的診斷準則，
      依其時序關聯性，其症狀與事件揭露對個案造成的壓力（
      擔心他人對自己的眼光、後續出庭訴訟及判決不符期待）
      較為相關。(備註：根據實證研究，性侵害事件並不必然
      會產生創傷後壓力症後群；亦無法以是否存有創傷後壓力
      症候群來推估曾遭受性侵害。性侵與創傷後壓力症候群並
      無因果關係，仍應以主客觀事證確認案發經過）根據會談
      評估和心理測驗，個案目前仍有憂鬱焦慮傾向，建議持續
      追蹤治療。…」（見本案卷第205、206頁－即臺灣高等法院
      臺南分院109年度侵上訴字第735號刑事判決第15、16頁）
      。是由上開鑑定結論可知，原告之上開症狀以時序關聯性
      而言，與事件揭露對原告造成的壓力較為相關，並無法認
      為原告顯現之創傷後壓力症候群症狀係直接因本案受強制
      猥褻之性侵害所引起。準此，原告之創傷後壓力症候群既
      係在其報警處理（揭露）本件相關刑事案件後才引發及顯
      現，而與原告因受被告之強制猥褻較無關聯，則原告請求
      被告應賠償其所支出之上開精神科就診醫療費用，即無理
      由，不應准許。
　　⒉其次，原告主張：被告對伊為上開猥褻行為後，伊因怕事
      情張揚，惹人非議，名節受損，故隱忍不發，精神至感痛
      苦，直至翌年3月間被告又傳來騷擾簡訊，伊才決定報警
      處理，為此爰請求被告賠償伊130萬元以資慰藉等語。本
      院審酌被告為圖滿足一己性慾，竟違反原告意願，對原告
      為前開強制猥褻非行，侵害原告之性自主決定權，並造成
      原告心理上陰影，嚴重戕害原告之身心健康，對於性別平
      等意識薄弱，恣意以一己之念侵犯女性尊嚴，所為非是，
　　　再參酌被告自述高中畢業之智識程度、曾離婚後來又結婚
      、家中有阿嬤、父母及配偶跟2個小孩需要扶養，目前從
      事裝潢業，月入約有35,000元，名下有不動產數筆、汽車
      數輛等情，要有本院依職權調閱之被告稅務電子閘門財產
      調件明細表（附卷尾）可參。兼衡原告自承國中學歷，先
      前受僱從事照服工作，月入約2萬多元，名下除有一部小
      客車外，別無其他財產等情，有其提出之勞工保險被保險
      人投保資料表影本（見卷內第137頁）及本院依職權調閱
      之原告稅務電子閘門財產調件明細表（附卷尾）可參。
　　　認原告請求130 萬元之精神慰撫金，尚嫌過高，應以22萬
      元為適當。
　㈢再按給付無確定期限者，債務人於債權人得請求給付時，經
    其催告而未為給付，自受催告時起，負遲延責任。其經債權
    人起訴而送達訴狀，或依督促程式送達支付命令，或為其他
    相類之行為者，與催告有同一之效力（民法第229 條第2 項
    ）。遲延之債務，以支付金錢為標的者，債權人得請求依法
    定利率計算之遲延利息（同法第233 條第1 項前段）。應付
    利息之債務，其利率未經約定，亦無法律可據者，週年利率
    為百分之5 （同法第203 條）。本件原告對被告之損害賠償
    債權，核屬無確定期限之給付，既經原告起訴而送達訴狀，
    被告迄未給付，當應負遲延責任。基上，原告向被告請求賠
    償金額經准許部分，原告請求加計法定遲延息，亦屬有據。
  ㈣綜上所述，原告依侵權行為法律關係，請求被告給付其非財
    產上損害金22萬元，及自追加起訴狀繕本送達翌日（即109 
    年3 月25日）起至清償日止，依週年利率5%計算之利息，為
    有理由，應予准許；逾此部分之請求，則無理由，應予駁回
    。
四、本件事證已臻明確，兩造其餘之攻擊或防禦方法及所用之證
    據，經本院斟酌後，認為均不足以影響本判決之結果，爰不
    逐一論列，併此敘明。
五、原告雖陳明願供擔保請為假執行之宣告，惟因本判決所命被
    告給付之金額未逾新臺幣50萬元，故依民事訴訟法第389 條
    第1 項第5 款規定，本院應依職權宣告假執行；另被告陳明
    願供擔保免為假執行之宣告，就原告勝訴部分，經核符法律
    規定，爰酌定相當之擔保金額宣告之。至原告敗訴部分，其
    假執行之聲請已失所附麗，應併駁回。
六、據上論結，本件原告之訴為有一部理由、一部無理由，依民
    事訴訟法第79條、第389 條第1 項第5 款、第392 條第2項
    ，判決如主文。
中　　華　　民　　國　　110 　年　　4 　　月　　6 　　日
                  民事第一庭    法  官  蔣得忠
以上正本除原告之個人資料依性侵害犯罪防治法第12條第2項規
定不予揭露外其餘係照原本作成。
如對本判決上訴，須於判決送達後20日內向本院提出上訴狀。
如委任律師提起上訴者，應一併繳納上訴審裁判費。
中　　華　　民　　國　　110 　年　　4 　　月　 　6　　日
                                書記官　鄭庭羽